臺灣高等法院刑事裁定
109年度聲字第370號
聲  請  人  臺灣高等檢察署檢察官
受  刑  人  廖原頡



上列聲請人因受刑人數罪併罰有二裁判以上，聲請定其應執行之
刑（聲請案號：臺灣高等檢察署108年度執聲字第67號），本院
裁定如下：
    主  文
廖原頡犯如附表所示各罪所處之刑，應執行有期徒刑肆年貳月。
    理  由
一、聲請意旨略以：受刑人廖原頡因偽造文書等數罪，先後經判
    決確定如附表，應依刑法第53條、第50條第1項但書、第2項
    、第51條第5款規定，定其應執行之刑，爰依刑事訴訟法第4
    77條第1項聲請裁定等語。
二、按裁判確定前犯數罪者，併合處罰之，而數罪併罰有二以上
    裁判者，應定其應執行之刑，其宣告多數有期徒刑者，於各
    刑中之最長期以上，各刑合併之刑期以下，定其刑期，但不
    得逾30年，刑法第50條、第51條第5 款、第53條分別定有明
    文。次按刑法第50條於民國102年1月23日修正後規定：「裁
    判確定前犯數罪者，併合處罰之。但有下列情形之一者，不
    在此限：㈠得易科罰金之罪與不得易科罰金之罪。㈡得易科罰
    金之罪與不得易服社會勞動之罪。㈢得易服社會勞動之罪與
    不得易科罰金之罪。㈣得易服社會勞動之罪與不得易服社會
    勞動之罪。（第一項）」、「前項但書情形，受刑人請求檢
    察官聲請定應執行刑者，依第51條規定定之。（第二項）」
    ，對於裁判前犯數罪，而有該條第1項但書各款所列情形，
    除受刑人請求檢察官聲請定應執行刑者外，不得併合處罰。
    另數罪併罰中之一罪，依刑法規定得易科罰金，若因與不得
    易科之他罪併合處罰結果而不得易科罰金時，原可易科部分
    所處之刑，自亦無庸為易科折算標準之記載。復二裁判以上
    數罪，縱其中一部分已執行完畢，如該數罪尚未全部執行完
    畢，因與刑法第54條及司法院院字第1304號解釋所謂數罪併
    罰之各罪中有受赦免或因刑法不處罰其行為而免其刑之執行
    ，致僅餘一罪之情形有別，自仍應依刑法第53條之規定，定
    其應執行之刑。
三、並按法律上屬於自由裁量事項，尚非概無法律性之拘束，在
    法律上有其外部界限及內部界限。前者法律之具體規定，使
    法院得以具體選擇為適當裁判，此為自由裁量之外部界限；
    後者法院為自由裁量時，應考量法律之目的，法律秩序之理
    念所在，此為自由裁量之內部界限。法院為裁判時，二者均
    不得有所踰越。在數罪併罰而有二裁判以上，應定其應執行
    刑之案件，法院所為刑之酌定，固屬自由裁量事項，然對於
    法律之內、外部界限，仍均應受其拘束（最高法院91年度台
    非字第32號、92年度台非字第187號判決意旨參照）。而被
    告犯應併合處罰之數罪，經法院以判決或裁定定其數罪之應
    執行刑確定者，該數罪是否執行完畢，均係以所定之應執行
    刑全部執行完畢為斷。其在定應執行刑之前已先執行之有期
    徒刑之罪，因嗣後與他罪合併定應執行刑之故，自應由檢察
    官換發執行指揮書執行應執行刑時，扣除其前已執行之有期
    徒刑部分，先予敘明。
四、經查：
（一）本件受刑人廖原頡因犯偽造文書等數罪，分別經臺灣雲林
      地方法院、臺灣臺中地方法院及本院先後判處如附表所示
      之刑，均經分別確定在案，所犯附表編號2至5所示之罪，
      其犯罪時間係在附表編號1所示判決確定日（即104年10月
      26日）前所犯，而本件聲請定應執行刑之犯罪事實最後判
      決法院為本院等情，有各判決書及本院被告前案紀錄表在
      卷可稽，是上開犯罪乃於裁判確定前所犯之數罪。又受刑
      人所犯如附表編號1、2所示之罪均為得易科罰金之罪，所
      犯附表編號3至5所示罪均為不得易科罰金之罪，固合於刑
      法第50條第1項但書之規定，惟受刑人業已請求檢察官聲
      請定其應執行刑，有卷附臺灣臺北地方檢察署依102年1月
      23日修正之刑法第50條調查受刑人是否聲請定應執行刑調
      查表在卷可按可佐，依刑法第50條第2項規定，本院應依
      同法第51條規定定其應執行刑，茲檢察官聲請定其應執行
      之刑，本院審核認聲請為正當。
（二）經審酌受刑人所犯附表編號1、2所示之罪，前經臺灣臺中
      地方法院於105年6月22日以105年度聲字第2439號裁定定
      應執行有期徒刑8月確定；所犯附表編號4、5所示之罪，
      經本院以105年度上訴字第2085號判決定應執行有期徒刑1
      0月確定，則參照前揭規定及說明，本院就附表所示各罪
      再定應執行刑時，自應受上開裁判所定應執行刑加計其他
      裁判所處刑期之內部界限（即有期徒刑4年5月＝8月＋1年2
      月＋2年7月）所拘束，爰審酌內、外部界限之範圍，並斟
      酌受刑人所犯罪之類型、罪質等，就其所犯數罪為整體非
      難評價，定其應執行之刑如主文所示。至本件附表編號1
      、2所示之罪，受刑人已於104年12月23日以易科罰金執行
      完畢，有本院被告前案紀錄表附卷可佐，惟此部分既與附
      表編號3至5所示之罪合於數罪併罰之要件，揆諸前揭說明
      ，仍應就附表編號1至5之數罪合併定其應執行之刑。
四、據上論斷，應依刑事訴訟法第477 條第1 項，刑法第50條第
    2項、第53條、第51條第5款，裁定如主文。
中　　華　　民　　國　　109 　年　　1 　　月　　31　　日
                  刑事第一庭審判長法　官  周政達
                                  法　官  曾德水
                                  法　官  程克琳
以上正本證明與原本無異。
如不服本裁定，應於裁定送達後5日內向本院提出抗告狀。抗告
書狀，並應敘述抗告之理由。
                                  書記官  劉靜慧        
中　　華　　民　　國　　109 　年　　2 　　月　　3 　　日